臺灣基隆地方法院民事裁定  
109年度監宣字第174號
聲  請  人  童俊生  

相對人即受
監護宣告人  童楊額  

利害關係人  童秋燕    住○○市○○區○○路0段000巷000弄                        0號0樓

上列聲請人聲請監護宣告事件，本院裁定如下：          
    主    文
宣告童楊額（男、民國00年0月00日生、身分證統一編號：Z0000
00000號）為受監護宣告之人。
選定童俊生（男、民國00年0月00日生、身分證統一編號：Z0000
00000號）為受監護宣告之人之監護人。
指定童秋燕（女、民國00年0月0日生、身分證統一編號：Z00000
0000號）為會同開具財產清冊之人。
聲請費用新臺幣壹仟元由受監護宣告之人負擔。
    理    由
一、聲請意旨略以：聲請人之母即相對人童楊額於民國109年7月
    11日因跌倒導致顱內出血，經開刀治療後，呈現植物人狀態
    ，致不能為意思表示或受意思表示，為此聲請對其為監護之
    宣告，並聲請選任聲請人為監護人及指定童秋燕為會同開立
    財產清冊之人等語。
二、按對於因精神障礙或其他心智缺陷，致不能為意思表示或受
    意思表示，或不能辨識其意思表示之效果者，法院得因本人
    、配偶、四親等內之親屬、最近一年有同居事實之其他親屬
    、檢察官、主管機關或社會福利機構之聲請，為監護之宣告
    ，民法第14條第1 項定有明文。次按受監護宣告之人應置監
    護人；法院為監護之宣告時，應依職權就配偶、四親等內之
    親屬、最近一年有同居事實之其他親屬、主管機關、社會福
    利機構或其他適當之人選定一人或數人為監護人，並同時指
    定會同開具財產清冊之人；法院選定監護人時，應依受監護
    宣告之人之最佳利益，優先考量受監護宣告之人之意見，審
    酌一切情狀，並注意下列事項：㈠受監護宣告之人之身心狀
    態與生活及財產狀況。㈡受監護宣告之人與其配偶、子女或
    其他共同生活之人間之情感狀況。㈢監護人之職業、經歷、
    意見及其與受監護宣告之人之利害關係。㈣法人為監護人時
    ，其事業之種類與內容，法人及其代表人與受監護宣告之人
    之利害關係，民法第1110條、第1111條第1項及第1111條之1
    亦分別定有明文。
三、經查：
  ㈠聲請人主張之前揭事實，業據其提出長庚醫療財團法人基隆
    長庚紀念醫院診斷證明書、戶籍謄本為證。又經本院依職權
    囑託長庚醫療財團法人基隆長庚紀念醫院對相對人精神狀態
    鑑定，其鑑定結果略以：楊女（即相對人）於109年7月11日
    ，經長子發現昏倒家中，送醫診斷為右側硬腦膜下出血，經
    手術治療後於8月14日出院，因呈現植物人狀態，由子女安
    置於養護中心接受照顧，復於8月30日因發燒再度送至基隆
    長庚醫院急診，診斷為中樞神經感染，於外科加護病房接受
    治療迄今。楊女意識不清，叫喚無反應，無法與人進行簡單
    溝通及交流，完全無法自理日常生活事物，無經濟活動之能
    力，完全無社會功能。綜合以上所述，楊女之過去生活史、
    疾病史、身體檢查及精神狀態檢查結果，認目前楊女因「器
    質性腦症候群」，致其為意思表示、受意思表示和辨識其意
    思表示效果之能力已達「完全不能」之程度，可為「監護宣
    告」等語，有該院109年11月5日長庚院基字第1091100019號
    函附精神鑑定報告書乙件在卷可按。綜合上情，足認相對人
    確因心智缺陷，已達不能為意思表示或受意思表示之程度。
    從而，聲請人聲請對相對人為監護之宣告，為有理由，應予
    准許。
　㈡本院為審酌相對人之最佳利益，選任適任之監護人及開具財
    產清冊人之人選，依職權囑託新北市政府社會局對聲請人、
    相對人、利害關係人為訪視調查，其調查結果略以：相對人
    於109年7月在萬里老家整理房子不慎摔倒，經住院開刀治療
    後，需24小時專人照護，故安置於汐止佳醫護理之家療養。
    相對人於社工訪視時呈現嗜睡狀態，無法有意識地對話。據
    聲請人表示，相對人現領有勞保退休金每月1萬多元，且名
    下擁有之房屋及土地共分成6等份，聲請人佔其中1份，相對
    人之子女欲將該不動產售出供作相對人之長期照護費用。且
    因汐止佳醫護理之家費用沉重，故相對人將於109年10月26
    日當週換至新店其他養護中心。又聲請人原從事海運公司船
    員，月收入約10萬元，因今年新冠肺炎影響，致無法上船輪
    替工作，目前暫時兼差義交工作，月收入約2萬五千元至3萬
    元左右，其配偶為中小企業之會計，月收入約3萬元。每月
    尚需支付房租及子女安親班費用。利害關係人則獨力扶養2
    名子女，目前從事台北市公園處任以工代賑人員，月收入1
    萬9千元，需支付房租及其他基本開銷，經濟不足支應，故
    會至服飾店兼差貼補家用。另相對人之長女已失蹤，次子則
    有毒癮前科，居無定所，三女獨自扶養2名子女，原與相對
    人同住，相對人跌倒後便分開居住。社工員評估：聲請人聲
    請本件係期能處分相對人之財產，以作為相對人未來照顧費
    用之開銷，維護相對人之最佳利益等語，有新北市政府社會
    局109年11月2日新北社工字第1092119748號函附新北市政府
    社會局個案處理報告在卷可參。
　㈢本院參酌前揭訪視調查結果及卷內相關證據資料，認聲請人
    為相對人之長子，係因相對人之養護費用龐大，需處理相對
    人財產支付開銷而聲請本件，監護動機正常，且其與相對人
    關係親密，自適宜擔任相對人之監護人；而利害關係人童秋
    燕為相對人之次女，亦為相對人之至親，自有瞭解相對人之
    財產狀況，以利監督之必要，參以聲請人、利害關係人、相
    對人其餘最近親屬即其次子童俊興、三女童玉芳等均同意由
    聲請人擔任相對人之監護人，並由利害關係人擔任開具財產
    清冊之人，有聲請人提出之親屬會議同意書在卷可稽。本院
    審酌上情，認由聲請人擔任監護人，應符合受監護宣告之人
    之最佳利益，爰選定聲請人為監護人，並指定童秋燕為會同
    開具財產清冊之人。另監護人童俊生應依據民法第1113條準
    用同法第1099條第1項之規定，對於受監護宣告之人即相對
    人之財產，會同童秋燕於2個月內開具財產清冊，並陳報法
    院，併此敘明。
四、依家事事件法第164條第2項，裁定如主文。
中　　華　　民　　國　　109 　年　　11　　月　　16　　日
　　　　　　　　　家事法庭法  官　王美婷 
正本係照原本作成。
如不服本裁定應於送達後十日內向本院提出抗告狀，並繳納抗告
費新臺幣1千元。
中　　華　　民　　國　　109 　年　　11　　月　　16　　日
　　　　　　　　　　　　　　　書記官　施鴻均